臺灣板橋地方法院刑事判決　　　　　　　99年度訴字第3733號
公　訴　人　臺灣板橋地方法院檢察署檢察官
被　　　告　張慶棍
選任辯護人　朱正剛律師
上列被告因違反槍砲彈藥刀械管制條例案件，經檢察官提起公訴
（九十九年度少連偵字第一七二號），本院判決如下：
    主  文
張慶棍未經許可，寄藏手槍，處有期徒刑貳年，併科罰金新臺幣
拾萬元，罰金如易服勞役，以新臺幣壹仟元折算壹日。扣案之巴
西ＴＡＵＲＵＳ廠ＰＴ９１７Ｃ型制式手槍壹枝（槍號ＴＵＤ４
０４６７１，槍枝管制編號0000000000號）沒收。
被訴恐嚇危害安全部分無罪。
    事  實
一、張慶棍明知制式手槍，係槍砲彈藥刀械管制條例第四條第一
    項第一款所明定列管之違禁物，非經中央主管機關許可，不
    得無故持有、寄藏。因於民國九十三年底某日，在臺北縣三
    重市（現改制為新北市三重區，下同）三和路四段一八一巷
    二五五號其所主持之「聖新宮」舊址，受不詳真實姓名、綽
    號「檯子和」之成年男子所託，保管所交付具殺傷力之巴西
    ＴＡＵＲＵＳ廠ＰＴ９１７Ｃ型制式手槍一支（槍號ＴＵＤ
    ４０４６７１，槍枝管制編號0000000000號，起
    訴書誤認係可發射子彈具殺傷力之改造手槍），因其外觀以
    塑膠袋綑綁並裝置在牛皮紙袋內，張慶棍不知內容物為何，
    即暫置放在宮內存放香燭之櫃內。嗣於九十七年底某日，張
    慶棍欲將「聖新宮」遷移至臺北縣蘆洲市（現改制為新北市
    蘆洲區，下同）三民路三百巷三十四號之七新址，在整理行
    李時發覺綽號「檯子和」所交付之包裹內容物實係制式手槍
    。詎其知悉後，因恐「檯子和」日後索討，竟基於寄藏槍枝
    之故意，將所收受具殺傷力之制式手槍寄藏在「聖新宮」新
    址。嗣於九十九年十月二日十九時三十分許，邱冠銘因友人
    張皓宇遭「聖新宮」內人員毆傷，遂邀集李冠宏、劉鎮宇、
    黃弘鑫、張廷維、龔軍力及少年蘇００、林００、李００、
    尤００、游００、王００（另由本院少年法庭審理）等人，
    分持棍棒前來「聖新宮」尋仇，張慶棍自監視器中發現有大
    批青少年分持棍棒闖入宮內，為制止邱冠銘等人之行為，即
    攜槍外出，並對空鳴槍示警（被訴恐嚇危害安全部分，另為
    無罪判決，詳下述），邱冠銘等人見狀心生畏懼，紛往「聖
    新宮」樓上躲藏。迨新北市政府警察局（改制前為臺北縣政
    府警察局）蘆洲分局員警據報趕至現場處理，張慶棍留待現
    場，在有偵查權限之公務員尚未知悉何人犯罪前，向前來處
    理之警員吳宜哲自首，旋向偵查隊巡佐黃國財報繳上開制式
    手槍，因而查悉上情。
二、案經新北市政府警察局蘆洲分局報請臺灣板橋地方法院檢察
    署檢察官偵查起訴。
    理  由
壹、程序方面：
一、按被告以外之人於審判外之言詞或書面陳述，除法律有規定
    者外，不得作為證據；又被告以外之人於審判外之陳述，雖
    不符合同法第一百五十九條之一至第一百五十九條之四之規
    定，但經當事人於審判程序同意作為證據，法院審酌該言詞
    陳述或書面陳述作成時之情況，認為適當者，亦得為證據。
    當事人、代理人或辯護人於法院調查證據時，知有第一百五
    十九條第一項不得為證據之情形，而未於言詞辯論終結前聲
    明異議者，視為有前項之同意，刑事訴訟法第一百五十九條
    第一項及第一百五十九條之五分別定有明文。經查，本判決
    下列所引用之各該被告以外之人於審判外之陳述（包含書面
    陳述），雖屬傳聞證據，但檢察官、被告及辯護人於本院準
    備程序及審判期日中，均同意此部分之證據有證據能力，且
    迄至言詞辯論終結前亦未撤回前開同意，本院審酌上開證據
    資料製作時之情況，尚無違法不當及證明力明顯過低之瑕疵
    ，亦認為以之作為證據應屬適當，揆諸前開刑事訴訟法第一
    百五十九條之五規定，認前揭證據資料均有證據能力。
二、內政部警政署刑事警察局九十九年十月十四日刑鑑字第０九
    九０一三八００七號槍彈鑑定書一份（見少連偵卷第一九八
    頁），係該局依檢察機關概括授權執行鑑定職務所出具之書
    面鑑定報告，依刑事訴訟法第二百零八條第一項規定無須準
    用鑑定人具結之規定，且屬同法第一百五十九條第一項之法
    律另有規定之傳聞例外，自得作為證據。
三、扣案具殺傷力之巴西ＴＡＵＲＵＳ廠ＰＴ９１７Ｃ型制式手
    槍壹枝（槍號ＴＵＤ４０４６７１，槍枝管制編號0000
    000000號），並非供述證據，無傳聞法則之適用，然
    與本案具有關聯性，且上開物證經司法警察合法取得，具有
    證據能力。
貳、實體方面：
甲、寄藏手槍有罪部分：
一、訊據被告張慶棍對於上揭時地，自不詳真實姓名、綽號「檯
    子和」之成年男子處，收受具殺傷力之巴西ＴＡＵＲＵＳ廠
    ＰＴ９１７Ｃ型制式手槍一支（槍號ＴＵＤ４０４６７１，
    槍枝管制編號0000000000號），先暫時存放「聖
    新宮」舊址，嗣於九十七年底某日，在遷移「聖新宮」時知
    悉受寄藏之物品係制式手槍，仍予以寄藏在臺北縣蘆洲市○
    ○路三百巷三十四號之七「聖新宮」新址之犯罪事實，於警
　　詢、偵查本院審理中均供承不諱，核與證人邱冠銘、李冠宏
　  、劉鎮宇、黃弘鑫、張廷維、龔軍力、少年蘇００、林００
    、李００、尤００、游００、王００指述之情節相符，並有
    查獲之現場照片二十六張、監視器翻拍照片七張在卷可稽（
    附少連偵卷第一二四至一四一頁），且有上開制式手槍一枝
　  扣案可供佐證。又該扣案之槍枝經送內政部警政署刑事警察
    局鑑驗，以檢視法、性能檢驗法、比對顯微鏡法鑑定結果，
    認送鑑手槍一枝（槍號ＴＵＤ４０４６７１，槍枝管制編號
    0000000000號），係口徑九釐米制式半自動手槍
    ，槍內具六條右旋來復線，擊發功能正常，可供擊發同口徑
    制式子彈使用，具殺傷力；此有該局九十九年十月十四日刑
    鑑字第０九九０一三八００七號槍彈鑑定書一份在卷可據（
    見少連偵卷第一九八頁），是上開扣案手槍係可發射子彈具
    有殺傷力之制式手槍，應可認定。起訴書認係其他可發設子
    彈具殺傷力之改造手槍，尚有誤會。而本件手槍僅係不詳真
    實姓名綽號「檯子和」之成年男子所寄放，將來仍須歸還，
    此觀被告張慶棍供承：發覺係手槍後，因恐「檯子和」要求
    歸還，遲遲不敢處理自明，故被告張慶棍所為應屬「寄藏」
    槍枝，並非單純「持有」，起訴書認係持有槍枝，尚有誤會
    。綜上所述，本案事證明確，被告張慶棍寄藏具殺傷力制式
    手槍之犯行，堪予認定，應依法論科。
二、被告張慶棍於本院審理中辯稱：伊係自首，並主動報繳槍枝
    等語。按犯槍砲彈藥刀械管制條例之罪自首，並報繳其持有
    之全部槍砲、彈藥、刀械者，減輕或免除其刑；其已移轉持
    有而據實供述全部槍砲、彈藥、刀械之來源或去向，因而查
    獲者，亦同；槍砲彈藥刀械管制條例第十八條第一項定有明
    文。經查：
（一）本案第一時間到達現場處理之警員係蘆洲分局三民派出所
      警員呂金松、吳宜哲。其中呂金松於本院審理中具結證稱
      ：我在去年十月二日晚間，曾經前往新北市○○區○○路
      的聖新宮處理糾紛，是接獲勤務指揮中心通報，不知何人
      報案，在前往處理時，只知道在聖新宮內有人開槍。我與
      吳宜哲同時抵達，看到被告一人站在宮外，沒有持任何槍
      枝或其他武器，被告說有人拿棍棒來滋事，所以我就進去
      聖新宮內查看。去的時候，是說在裡面有人滋事，學長（
      吳宜哲）即叫我先進去裡面，所以被告沒有跟我表明他就
      是當時開槍的人，我也沒有問被告是什麼人開槍等語（本
      院卷第一二八至一九頁反面）。又證人吳宜哲則證稱：我
      在去年十月二日晚間曾經前往新北市○○區○○路的聖新
      宮處理糾紛，是接獲分局勤務中心通報，在通報時，只說
      有人開槍，但不知道報案人是誰，我與呂金松是最先抵達
      聖新宮的人，達聖新宮現場時，發現被告站在外面，我不
      知道他在做什麼，也沒看到被告持有槍枝，因現場只有被
      告一人，我就問他發生何事，他跟我說裡面有十幾個青少
      年持有棍棒，要圍毆他，我就先叫同事（呂金松）先進去
      查看，再來我問被告，剛才有人報案說有人開槍，你知道
      是誰開的嗎，被告主動跟我說是他開的，後來偵查隊到了
      ，我就將被告交給偵查隊，然後進去裡面支援我同事。在
      被告承認是他開槍之前，我並不知道是何人開槍。印象中
      ，我是問被告說，有人報案有人開槍，你知道是誰開的嗎
      。我當時還不曉得嫌犯是誰，我也不知被告當時是什麼身
      分，跟聖新宮有什麼關係。被告跟我說是他開的槍，偵查
      隊就來了，我告知偵查隊是被告開槍後，即交由偵查隊處
      理等語（見本院卷第一三０至一三一頁）。是被告顯係在
      有偵查犯罪權限之警員知悉犯人前，主動申告犯罪，應符
      自首之要件。
（二）又證人即蘆洲分局偵查隊偵查佐黃國財於本院審理中證稱
      ：我於去年十月二日晚間，因接獲勤務指揮中心通報，前
      往蘆洲區○○路的聖新宮處理糾紛，通報時並不知是何人
　　　報案，只通報有槍擊案，詳細情形不知道。我到達現場時
　　　，派出所員警已經在處理。派出所有個員警跟我說被告是
　　　開槍嫌犯，交給我們偵查隊，派出所員警就到宮裡面去處
　　　理其他青少年。因派出所交給我時，告知被告是開槍嫌犯
　　　，我即跟被告確認，被告有承認，所以將他帶回派出所，
　　　後來被告說他要交槍，所以我們又帶他回去取槍。在被告
　　　說他要交槍前，我們不知道槍枝藏在哪裡。之前我們在調
　　　閱監視器並找彈殼，在還沒有找到槍枝前，派出所又把被
  　　告帶回來說被告要交槍，被告帶我們去宮後面廚房的儲藏
　　　室置物架上紙盒，找到槍枝。在製作筆錄時，被告有提到
　　　是其主動帶警方起獲，警方沒有找到，是被告主動交出來
　　　，確與事實相符等語（見本院卷第一四四、一四五頁）。
      是被告係自首後，在警方尚未尋獲槍枝前，主動帶同警方
      前往藏放地點取槍，所為應符合報繳，自得適用前揭自首
      並報繳槍枝之條款減輕其刑。
三、核被告張慶棍所為，係犯槍砲彈藥刀械管制條例第七條第四
    項之未經許可，寄藏手槍罪。起訴書誤認係持有可發射子彈
    具殺傷力之改造手槍，涉犯同條例第八條第四項之持有改造
    手槍罪，尚有未洽，應變更起訴之法條。又槍砲彈藥刀械管
    制條例第七條第四項之罪，係將「持有」與「寄藏」為分別
    之處罰規定，單純之「持有」，固不包括「寄藏」，但寄藏
    之受人委託代為保管，其保管之本身所為之「持有」，既係
    「寄藏」之當然結果，法律上自宜僅就「寄藏」行為為包括
    之評價，不應另就「持有」予以論罪（最高法院七十四年臺
    上字第三四００號判例參照），故被告持有上開具殺傷力之
    制式手槍，係「寄藏」之當然結果，不另論罪，附此敘明。
    又被告係自首，並報繳其持有制式手槍，業如前述，此係刑
    法第六十二條之特別規定，應優先適用槍砲彈藥刀械管制條
    例第十八條第一項規定減輕其刑。爰審酌制式手槍屬高度危
    險之物品，非經主管機關許可不得擅自寄藏，以維社會大眾
    安全，而被告卻無故寄藏具殺傷力之制式手槍，對社會之秩
    序及安寧，勢將造成極大之不安與影響，所為非是，惟念及
    被告張慶棍平日尚熱心公益，捐款救助貧困，有捐款收據及
    感謝狀可稽，及其犯罪之動機、目的、手段，犯後始終坦承
    犯行，事後自首並主動報繳槍枝等一切情狀，量處有期徒刑
    二年，併科罰金新臺幣十萬元，罰金如易服勞役，以新臺幣
    一千元折算一日，以資懲儆。
四、扣案之巴西ＴＡＵＲＵＳ廠ＰＴ９１７Ｃ型制式手槍一枝（
    槍號ＴＵＤ４０４６７１，槍枝管制編號00000000
    00號），係被告張慶棍所寄藏之違禁物，應依刑法第三十
    八條第一項第一款之規定宣告沒收。
五、公訴意旨另以：被告張慶棍自九十三年底某日自「檯子和」
    處收受手槍後，即未經許可無故持有之，因認被告自九十三
    年底某日起，至九十七年底「聖新宮」遷址前之行為，涉犯
    槍砲彈藥刀械管制條例第八條第四項之持有可發射子彈具殺
    傷力改造手槍罪嫌（如成立犯罪，應屬第七條第四項之寄藏
    制式手槍罪）。然被告張慶棍於本院審理中堅決否認此部分
    被訴之犯行，辯稱：伊收受時，因其外觀以塑膠袋綑綁並裝
    置在牛皮紙袋內，無從得知內容物為何，即暫置放在宮內存
    放香燭之櫃內，迨於九十七年底某日，因「聖新宮」將遷移
    至臺北縣蘆洲市○○路三百巷三十四號之七新址，在整理行
    李時始發覺該包裹內容物實係制式手槍，因恐「檯子和」日
    後索討，始未報警處理等語。而被告既已坦承犯行，並自首
    報繳槍枝，衡情自無再對此部分情節虛偽陳述。況九十三年
    底至九十七年底之間，並無積極證據證明被告知悉內容物為
    槍枝，難認斯時即具持有或寄藏槍枝之犯意，是被告所涉此
    部分之行為，證據不足，本應為無罪之宣告，但起訴書認此
    部分行為與前揭有罪科刑部分為同一案件，有不可分關係，
    爰不另為無罪之諭知。
乙、恐嚇危害安全無罪部分：
一、公訴意旨略以：被告張慶棍係臺北縣蘆洲市○○路三百巷三
    十四號之七「聖新宮」主持人，於九十九年十月二日十九時
    三十分許，因邱冠銘、李冠宏、劉鎮宇、黃弘鑫、張廷維、
    龔軍力（另為不起訴處分）及少年蘇００、林００、李００
    、尤００、游００、王００（另移送少年法庭）等人，以友
    人遭「聖新宮」內人員毆傷，分持棍棒前來尋仇，被告張慶
    棍見狀，即將受寄藏具殺傷力之手槍攜出宮外，待邱冠銘等
    人進「聖新宮」內時，即基於恐嚇之犯意，在聖新宮外開槍
    恐嚇邱冠銘等人，致邱冠銘等人心生畏懼，紛往「聖新宮」
    樓上躲藏。案經新北市政府警察局蘆洲分局報請臺灣板橋地
    方法院檢察署檢察官偵查起訴，因認被告張慶棍此部分行為
　　，涉犯刑法第三百零五條之恐嚇危害安全罪嫌。
二、公訴人認被告張慶棍涉有前揭恐嚇危害安全罪嫌，無非以被
    告張慶棍之供述，證人邱冠銘、李冠宏、劉鎮宇、黃弘鑫、
　　張廷維、龔軍力在警詢、偵查之指述，少年蘇００、林００
　  、李００、尤００、游００、王００在警詢中之指述，及現
    場照片、監視器畫面翻拍照片等證物，為其主要之論據。
三、按犯罪事實應依證據認定之，無證據不得認定犯罪事實；不
    能證明被告犯罪或其行為不罰者，應諭知無罪之判決，刑事
    訴訟法第一百五十四條第二項及第三百零一條第一項，分別
    定有明文。再認定不利於被告之事實，須依積極證據，苟積
    極證據不足為不利於被告事實之認定時，即應為有利於被告
    之認定，更不必有何有利之證據；又事實之認定，應憑證據
    ，如未能發現相當證據，或證據不足以證明，自不能以推測
    或擬制之方法，以為裁判基礎。而刑事訴訟法上所謂認定犯
    罪事實之積極證據，係指適合認定被告犯罪事實之積極證據
    而言，雖不以直接證據為限，間接證據亦包括在內；然無論
    直接或間接證據，其為訴訟上之證明，須於通常一般之人均
    不致有所懷疑，而得確信其為真實之程度者，始得據為有罪
    之認定，倘其證明尚未達到此一程度，而有合理之懷疑存在
    時，致使無從形成有罪之確信，根據「罪證有疑，利於被告
    」之證據法則，即不得遽為不利被告之認定（最高法院三十
    年上字第八一六號、二十九年上字第三一０五號、三十年上
    字第一八三一號、四十年台上字第八六號及七十六年台上字
    第四九八六號等判例意旨參照）。另對於現在不法之侵害，
    而出於防衛自己或他人權利之行為，不罰，刑法第二十三條
    第一項亦定有明文。
四、訊據被告張慶棍固不否認於九十九年十月二日十九時三十分
    許，見邱冠銘等人前來「聖新宮」內滋事，持槍對空鳴放以
    嚇阻之事實不諱，但堅決否認被訴恐嚇危害安全之犯行，辯
    稱：因夜晚一群年青人持棍棒衝入，伊為自保始對空鳴槍，
    係正當防衛，應屬不罰之行為等語。經查：
（一）九十九年十月二日十九時三十分許，邱冠銘、李冠宏、劉
      鎮宇、黃弘鑫、張廷維、龔軍力及少年蘇００、林００、
      李００、尤００、游００、王００等人，以友人張皓宇遭
      「聖新宮」內人員毆傷為由，由邱冠銘出面以討公道為由
      ，聚眾分持棍棒前往臺北縣蘆洲市○○路三百巷三十四號
      之七「聖新宮」尋釁。被告自宮內之監視器發覺大批青少
      年闖入後，即將先前受寄藏具殺傷力之手槍攜出宮外，並
　　　對空鳴槍一次，以驅散滋事之邱冠銘等人之事實，業據被
　　　告供承在卷，核與邱冠銘、李冠宏、劉鎮宇、黃弘鑫、張
　　　廷維、龔軍力在警詢、偵查，及少年蘇００、林００、李
　　　００、尤００、游００、王００在警詢中證述之情節大致
  　　相符，自屬實在。
（二）按對於現在不法之侵害，而出於防衛自己或他人權利之行
      為，不罰。但防衛行為過當者，得減輕或免除其刑，刑法
      第二十三條定有明文。又刑法上之正當防衛以遇有現在不
      法之侵害為前提；而防衛行為，只以基於排除現在不法之
      侵害而不超越必要之程度為已足，不以出於不得已之行為
      為要件。再所謂正當防衛，只以出於防衛權利而對於現在
      不法之侵害皆在防衛權作用範圍以內，原不以侵害之大小
　　　與行為之輕重相權衡而有所變更，縱使防衛行為超過必要
　　　程度，亦僅生防衛過當問題，尚不能認非防衛之行為；而
　　　防衛行為是否過當，須就實施防衛行為是否超越其必要之
　　　程度而定；再防衛行為是否超越必要之程度，亦須就實施
　　　時之情節而為判斷，不能專以侵害行為之大小、輕重及侵
　　  害與防衛之法益重輕為判斷標準。
（三）刑法第三百零五條規定，以加害生命、身體、自由、名譽
      、財產之事，恐嚇他人致生危害於安全者，處二年以下有
      期徒刑、拘役或三百元以下罰金。被告張慶棍於事發當日
      隻身在「聖新宮」內，突見十餘青少年手持棍棒衝入宮中
      ，顯見來意不善，其人單力孤，面臨迫在眉睫，立即遭遇
      之生命、身體及財產上之侵害，若對外求援亦緩不濟急，
      不得已而持手槍嚇阻邱冠銘等人，雖客觀上符合刑法第三
      百零五條恐嚇危害安全罪之構成要件，但被告係對空鳴槍
      ，並非針對現場之人射擊，且待邱冠銘等人躲藏後，被告
      即留待原址並未追躡，顯見其目的僅在阻止現在不法侵害
      行為之發生，手段相當。又檢察官雖以邱冠銘等人持棍棒
      進入「聖新宮」，尚未著手毆人、破壞，僅止於「預備階
      段」，而對邱冠銘等人為不起訴處分。但依現場情況，邱
      冠銘等人聚眾持棍棒前來，動機不良，若非被告對空鳴槍
      ，邱冠銘等人勢必大肆破壞，甚至危及被告之生命、身體
      ，是被告所為係對現在不法之侵害予以防衛，符合正當防
      衛之要件，且無過當之情形，具阻卻違法之事由，依前揭
      說明，被告此部分之行為，應屬不罰。
五、綜上所述，被告張慶棍對空鳴槍，意在對邱冠銘等人嚇阻，
    雖符合刑法第三百零五條之構成要件，但目的係在對現在不
    法之侵害行為實施防衛，具阻卻違法之事由，揆諸首開法條
    規定及判列意旨，其行為不罰，自應為無罪之判決。
據上論斷，應依刑事訴訟法第二百九十九條第一項前段、第三百
條、第三百零一條第一項，槍砲彈藥刀械管制條例第七條第四項
、第十八條第一項，刑法第十一條、第四十二條第三項前段、第
三十八條第一項第一款，判決如主文。
本案經檢察官李超偉到庭執行職務。
中　　華　　民　　國　 100　　年　　6 　　月　　30　　日
                  刑事第一庭  審判長法  官  李釱任
                                    法  官  陳正偉
                                    法  官  鄭水銓
以上正本證明與原本無異。
如不服本判決應於收受判決後十日內向本院提出上訴書狀，並應
敘述具體理由。其未敘述上訴理由者，應於上訴期間屆滿後二十
日內向本院補提理由書（均須按他造當事人之人數附繕本）「切
勿逕送上級法院」。
                                    書記官  洪紹甄
中　　華　　民　　國　 100　　年　　7 　　月　　1 　　日
附錄本案論罪科刑法條全文：
槍砲彈藥刀械管制條例第七條
未經許可，製造、販賣或運輸火砲、肩射武器、機關槍、衝鋒槍
、卡柄槍、自動步槍、普通步槍、馬槍、手槍或各類砲彈、炸彈
、爆裂物者，處死刑、無期徒刑或七年以上有期徒刑；處徒刑者
，併科新臺幣三千萬元以下罰金。
未經許可，轉讓、出租或出借前項所列槍砲、彈藥者，處無期徒
刑或五年以上有期徒刑，併科新臺幣一千萬元以下罰金。
意圖供自己或他人犯罪之用，而犯前二項之罪者，處死刑或無期
徒刑；處徒刑者，併科新臺幣五千萬元以下罰金。
未經許可，持有、寄藏或意圖販賣而陳列第一項所列槍砲、彈藥
者，處五年以上有期徒刑，併科新臺幣一千萬元以下罰金。
意圖供自己或他人犯罪之用，以強盜、搶奪、竊盜或其他非法方
法，持有依法執行公務之人所持有之第一項所列槍砲、彈藥者，
得加重其刑至二分之一。
第一項至第三項之未遂犯罰之。
